【裁判字號】    91,訴,409
【裁判日期】    920725
【裁判案由】    毒品危害防制條例
【裁判全文】
台灣苗栗地方法院刑事判決                          九十一年度訴字第四九號
    公  訴  人  臺灣苗栗地方法院檢察署檢察官
    被      告  乙○○
    指定辯護人  本院公設辯護人  丁○○
右列被告因違反毒品危害防制條例案件，經檢察官提起公訴（九十年度偵字第五三七
四號），本院判決如左：
    主      文
乙○○運輸第二級毒品，處有期徒刑年拾月。
扣案之第二級毒品安非他命貳拾伍小包驗後餘重捌點零捌公克沒收銷燬之。所得財物
新臺幣壹仟元沒收之，如全部或一部不能沒收時，以其財產抵償之。
    事      實
一、乙○○於民國九十年十一月二十六日二十一時許，在苗栗縣苗栗市○○路「強棒
    出擊ＫＴＶ」前，以新台幣（下同）一千元之代價，受其叔叔丙○○（所涉本件
    販賣安非他命犯行，雖經臺灣臺中地方法院檢察署檢察官於九十一年十二月九日
    為不起訴處分，惟本件經本院審理後，既認定乙○○為丙○○運輸安非他命，則
    上開事由自屬不起訴處分後所發現之新事實及新證據，應由檢察官另行偵查）之
    委託，在位於苗栗縣苗栗市「強棒出擊ＫＴＶ」收受丙○○所交付之第二級毒品
    安非他命二十五包，總毛重十三．三六公克（總淨重八．三五公克，驗後總餘重
    八．０八克，起訴書誤載為約八．二公克）後，由乙○○負責運送至苗栗縣苗栗
    市○○街「三商百貨」前，交給一名真實姓名、年籍不詳而以雙手交叉為信號之
    人。嗣同日二十三時三十分許，乙○○依丙○○之委託，騎乘車號ＡＲＶ｜七八
    七號之機車運送上揭安非他命，途經同市○○路體育館前，經苗栗縣警察局苗栗
    分局北苗派出所員警攔檢，在上揭機車車頭置物廂內查獲安非他命二十五小包，
    總毛重十三．三六公克（總淨重八．三五公克，驗後總餘重八．０八克），其後
    並在其位於苗栗縣苗栗市○○里○○鄰○○街一０九之五號之住處內，查獲其所
    有與本件運輸安非他命犯行無涉之安非他命吸食器一組、玻璃管一支等物，經乙○○於警訊時及檢察官第一次偵訊時供述上揭事實，始查悉上情。
二、案經苗栗縣警察局苗栗分局報請台灣苗栗地方法院檢察署檢察官偵查起訴。
    理      由
一、訊據被告乙○○於警訊時及檢察官第一次偵訊時，對於右揭時、地以一千元之代
    價，為丙○○運送安非他命之事實固坦承不諱，惟於檢察官第二次偵訊及本院審
    理中，則翻異其供詞，矢口否認有右揭運輸毒品犯行，改辯稱：伊不是運送安非
    他命，因當時伊叔叔丙○○被通緝中，警察叫伊「咬」其叔叔出來，筆錄是警察
    自己寫的，伊當時有說安非他命是買來要自己用的，警察不相信；警察在其機車
    上查獲之二十五小包安非他命，是伊在九十年十一月二十六日晚上十一時許，在
    苗栗縣苗栗市「金玉滿堂遊藝場」門口，向綽號「阿鐘」年紀約三、四十歲之男
    子人，以一萬五千元之代價購買，買來的安非他命是供自己施用；被警查獲後經
    法院裁定送觀察、勒戒，當時是第二次送觀察、勒戒，在偵查中說替丙○○運送
    安非他命並不實在，安非他命不是丙○○拿給我的，當時因伊很害怕才這樣說，
    不知道要講誰，丙○○現在被關，他有寫信告訴伊，不要亂講話，這樣會害到他
    云云。公設辯護人則辯護稱：被告於警訊中員警係以脅迫之方式要求被告自白，
    被告因心理產生恐懼乃答應員警配合，依員警事先已製作完成之指控丙○○自白
    筆錄內容而為陳述，故被告之警訊自白欠缺任意性；又被告經警查獲時之機車行
    進路線，是由苗栗市○○路由南往北方向行駛，核與本件被告自白伊運送安非他
    命，係從苗栗市○○路「強棒出擊ＫＴＶ」，運送至苗栗市○○街「三商百貨」
    ，行進路線理應由北往南方向行駛事實不符；又被告果真替人運送安非他命，為
    何於經警查獲後，丙○○及買毒品之人均未與被告電話聯絡？足見被告之自白與
    事實不符，欠缺信用性，不得作為證據；又被告於警訊中製作警訊筆錄時未予錄
    音，警訊筆錄之製作方式既有違法定程序，則被告於警訊中之自白亦無證據能力
    。至被告於檢察官偵查中第一次訊問時之自白，乃因警訊時精神上受壓迫，而此
    壓迫狀態已延伸至檢察官偵訊時，故在此「不正方法延伸效力下之自白」不具證
    據能力。另本件警方查獲之二十五包安非他命，乃違法搜索而扣押之物，且未依
    法製作扣押筆錄，故此項物證亦應認無證據能力云云。惟查：
（一）被告於偵查中之自白具任意性，並與事實相符：
  １、被告經警查獲於解送台灣苗栗地方法院檢察署，在九十年十一月二十七日下午
      五時許接受檢察官偵訊時，業已供述：「安非他命是丙○○在昨天（即二十六
      日）晚上九時多交給我，是丙○○直接來我家找我，丙○○先至「強棒出擊Ｋ
      ＴＶ」等我去會合，他說要給我一千元，叫我將安非他命交給在「三商百貨」
      前的一個人，我只負責送貨，並未收錢。」等語甚詳（參見台灣苗栗地方法院
      檢察署九十年度毒偵字第一八六五號偵查卷第二十八頁、第二十九頁，九十年
      度偵字第五三七四號偵查卷第三十五頁、第三十六頁），而被告於偵查中之上
      揭自白，亦經於本院審理中當庭勘驗偵訊錄音帶屬實，並製有勘驗筆錄在卷可
      憑（參閱本院九十二年一月十四日訊問筆錄第五頁、第六頁），從當庭播放之
      錄音內容，可清楚聽出被告之對答係出於自由意志，未被逼迫，亦無何被告胡
      亂編織事實之跡，足徵被告所述之內容為真實，況被告對於上揭勘驗結果，亦
      當庭表示：「無意見，是檢察官問我，然後我回答，檢察官沒有逼迫我。」等
      語，益證被告於偵查中之自白並無不法取供情事，且其自白亦與事實相符，而
      得作為證據。
  ２、次查，依被告於警訊時及檢察官第一次偵訊時之自白，被告乃自苗栗市「強棒
      出擊ＫＴＶ」拿到安非他命後，要送到同市之「三商百貨」前，經查「強棒出
      擊ＫＴＶ」與「三商百貨」二地點間相距數公里，其間大街小巷不知凡幾，被
      告欲選擇何種路線運送毒品，乃其自由，難謂有何固定路線可言。即就被告經
      警查獲時，被告正行經之同市○○路而論，該路係與中山路平行，而中正路、
      中山路為苗栗市市區內之二條主要幹道，且均為單行道，中正路之方向由南往
      北，中山路之方向則為由北往南，此均係公眾週知之事實，雖被告所行進之中
      正路係由南往北方向，與其欲到達之目的地「三商百貨」之方位（在苗栗市南
      端）看似相反，惟倘被告係經由橫向道路（如：玉清路）走來，則其行經中正
      路再迴轉中山路以往南行駛，衡情亦無不可，故辯護意旨徒以被告自白運送安
      非他命之路線與被查獲之事實不符，遽認被告之上揭自白與事實不符，其論證
      乃屬推測之言，尚難採信。
  ３、被告於本院審理中雖翻異供詞，辯稱：查獲之安非他命係伊向綽號「阿鐘」之
      人，以一萬五千元之代價購得，要供自己吸用，並非其叔叔丙○○叫伊運送給
      他人云云，而證人丙○○於本院審理中亦到庭證述伊未委託被告運送扣案安非
      他命云云（參見本院九十二年一月二十八日訊問筆錄第五頁）。經查，證人丙○○乃被告之叔叔，與被告間具有至親關係，其到庭是否能真實證述，即有可
      疑？況本件若其證述伊確有委託被告運送扣案安非他命與他人，則證人丙○○
      必然因此而成立販賣第二級毒品或轉讓第二級毒品罪名，在此情況下，證人丙○○自不可能證述伊確有委託被告運送扣案安非他命與他人，是本件自難以證
      人丙○○之上開證言，而認被告未涉有運輸第二級毒品安非他命犯行。況徵諸
      被告於本院審理中供述：去金玉滿堂遊藝場前，人在家中，並非特定去金玉滿
      堂遊藝場買毒品，是自己騎機車出去玩，別人向伊兜售的，買毒品之前並未與
      「阿鍾」聯絡，是到金玉滿堂遊藝場後，先自己玩「十三支」的遊戲機，約玩
      一千多元後，才碰到「阿鍾」，是「阿鍾」主動來找我，他說安非他命量這麼
      多，因急需用到錢，所以便宜賣，之前沒有向「阿鍾」買過毒品安非他命或海
      洛因，他告訴伊價錢是一萬五千元，本來要在店內直接拿給伊，但伊說這樣不
      好吧！他說帶伊到一個地方，然後就到金玉滿堂旁邊的巷子，然後他拿安非他
      命給伊，伊從皮包內拿現金一萬五千元給他，當時伊皮包內有現金二萬多元，
      他給伊的安非他命就是被警方查獲時的樣子，二十五小包，已分裝好了，伊都
      沒有動過等語（參見本院九十二年二月二十五日訊問筆錄第三頁至第六頁），
      則以被告迄今仍不能查出綽號「阿鍾」之真實姓名、年籍以供調查，即可推認
      被告與綽號「阿鍾」之人必屬不熟之人，又被告既供認伊未曾向綽號「阿鍾」
      之人買過毒品，則依毒品交易習慣，綽號「阿鍾」之人豈會干冒被發現持有毒
      品犯行之風險，逕向被告推銷毒品？而被告難道不怕遭綽號「阿鍾」之所詐欺
      ，而買到假貨，竟在第一次交易即輕易答應以一萬五千元購入二十五包安非他
      命？況若依被告自陳當日伊並非特為購買毒品而出門，只是騎機車出去玩，則
      其為何身懷二萬多元現金，此亦與常情有違。另以吸毒者之習慣觀之，大都購
      入小包毒品，方便攜帶及隨時吸用，待毒品用完後再購買，此亦較為經濟，且
      不致因持有太多毒品，而增加被查獲之風險，此由一般之施用毒品案件，經警
      查獲時往往只查獲毒品一小包，重量零點多公克，甚或僅查獲吸食器，而毒品
      已用磬等情形自明。此外，被告對於購買扣案安非他命之一萬五千元金錢來源
      ，於本院審理中雖供述係伊之前在機車店工作所存的等語（參見本院九十二年
      三月二十五日訊問筆錄第二十頁），然徵諸被告於九十年十一月二十六日為警
      查獲時並無任何職業，有被告警訊筆錄之職業欄在卷可憑（參見九十年度偵字
      第五三七四號偵查卷第十八頁正頁），是被告所辯購買安非他命之金錢來源，
      是否可採，即有可疑？另參以案發時被告並無職業，其應無充裕之經濟能力一
      次購買一萬五千元之安非他命，是被告事後翻異前供詞，改辯稱：伊持有扣案
      安非他命係為供自己施用云云，自係事後卸責之詞，不足採信。
  ４、至辯護意旨辯稱：本件被告為警查獲後，行動電話從未響過，若被告果真替人
      運送安非他命，為何出事後，丙○○及買毒品之人均未與被告電話聯絡，查詢
      狀況？足見被告自白為人運送安非他命乙節與事實不符云云。惟查，徵諸被告
      於警訊中自承：「丙○○要叫我送安非他命時，就會到我家找我，並約地方見
      面見面，而後就將安非他命交給我，並至指定之地方，我總共送過乙次，我並
      不知道多少錢，我只負責運送而已，運送一次丙○○就給我壹仟元。」（參見
      九十年度偵字第五三七四號偵查卷第十九頁反面）、「（問：查獲之安非他命
      二十五包何人交給你的？）是我叔叔丙○○昨天晚上九點多交予我的，是他直
      接來我家找我，他先至強棒出擊ＫＴＶ等我去會合：：：」等語（參見九十年
      度毒偵字第一八六五號偵查卷第二十九頁），益見丙○○從事販毒犯罪，手段
      係十分審慎，其為避免查緝單位之通訊監察，平時並不隨便使用電話聯絡，衡
      情自不可於被告出事後，仍與被告電話聯絡；另被告只不過係受丙○○委託而
      運送安非他命之人，並非販賣安非他命之人，若購買毒品者久候不至，當與丙○○聯絡，而不可能以電話與被告聯絡；又購買毒品之人，若等不到毒品，衡
      情自會速與丙○○聯絡，而丙○○必能合理推認被告可能出事，在此情況下，
      丙○○又豈敢與被告聯絡，如此丙○○豈不自投羅網？況丙○○與被告聯絡之
      方式，亦非僅限於以電話聯絡始可，其亦可親自到被告住處或其他各地尋找被
      告。綜上所述，被告為警查獲後，丙○○及買毒品之人未與被告電話聯絡，核
      與常理相符。上開辯護意旨，自不足採信。本件尚難依上開辯護意旨，認被告
      之自白與事實不符。
  ５、另辯護意旨雖援引最高法院八十七年度台上字第二四六一號裁判意旨：「被告
      之自白，須非出於強暴、脅迫、利誘、詐欺、違法押或其他不正之方法，且
      與事實相符者，始得採為證據，為刑事訴訟法第一百五十六條第一項所明定。
      是被告之自白，倘非出於任意性，則不問該自白內容是否確與事實相符，因其
      非適法取得之證據，無證據能力，即不得採為判決之基礎。又若被告先前受上
      開不正之方法，精神上受壓迫所為非任意性之自白，其所受精神上之壓迫狀態
      ，足證已延伸至後未受不正之方法所為之自白時，該後者之自白，仍不具有證
      據力，故審理事實之法院，遇有被告對於自白提出非任意性之辯解時，應先於
      其他事實而為調查，苟未加調查，遽行採為有罪判決所憑證據之一，即有違背
      證據法則之違法。」，認被告於偵查中之自白，係因警訊時精神上受壓迫，而
      此壓迫狀態已延伸至偵訊時，即此偵查中之自白係「不正方法延伸效力下之自
      白」，仍不具備證據能力。惟查：
    (1)被告於檢察官偵查中之上揭自白並無不法取供情事，具任意性乙節，業如前述
      ，實無證據足資證明有何受「不正方法延伸效力」影響之跡，況參諸被告於檢
      察官第二次偵訊時供述：「（問：為何在上次偵訊時說的話與現在說的不同？
      ）當時我害怕」、「（問：當時又沒警察在場，檢察官又沒恐嚇你，害怕什麼
      ？）當時我只想推卸責任，便宜買來自己用，二十五包一萬元。」等語（參見
      九十年度偵字第五三七四號偵查卷第四十八頁正面）之語，足見被告於第一次
      偵訊時，縱有「害怕」之情，亦是畏懼刑責，故有想推卸責任之舉，並非因警
      訊階段有何壓力延伸至偵訊時，故本案被告於偵查中之自白並非「不正方法延
      伸效力下之自白」；況揆諸上揭裁判意旨所揭示「又若被告先前受上開不正之
      方法，精神上受壓迫所為非任意性之自白，其所受精神上之壓迫狀態，【足證
      】已延伸至後未受不正之方法所為之自白時，該後者之自白，仍不具有證據力
      」，所用【足證】二字，自以有證據可資證明後者之自白，受先前不正方法形
      成之壓迫狀態所影響，始能排除該自白之證據能力，本案並無何證據足資證明
      被告於警訊中受有不正方法之對待，亦無何證據證明被告於警訊中係處於受有
      壓迫狀態？更乏證據證明被告偵查中之自白是受先前不正方法形成之壓迫狀態
      所影響？是上揭辯護意旨顯屬空言抗辯，自難採信。
    (2)又徵諸被告於本院審理中供述：「（員警有無刑求你？）沒有。」、「（問：
      當初何人說：由丙○○請你將二十五小包安非他命帶到三商百貨前，交給一位
      手臂交叉之人？）我自己，因當時我害怕、緊張就推給我叔叔，我叔當時被通
      緝。」等語（參見本院九十二年三月二十五日訊問筆錄第十七頁、第十八頁）
      、「（問：賣毒品有罪，你知道嗎？）知道。」（參見本院九十二年一月十四
      日訊問筆錄第五頁），及對於為何於警訊中坦承運送毒品乙節，則僅以當時伊
      叔叔丙○○被通緝，警察叫伊『咬』黃旺政出來，伊有說安非他命是買來自己
      施用，但警察不相信云云置辯，而無法明確指出警方有何強暴、脅迫、利誘、
      詐欺、違法羈押或以其他不正方法取供之情事。另參酌被告甫於九十年三月四
      日因施用第二級毒品犯行為警查獲，並經本院裁定送觀察、勒戒後，經台灣苗
      栗地方法院檢察署檢察官為不起訴處分等情，有台灣苗栗地方法院檢察署檢察
      官九十年度毒偵字第三五０號不起訴處分書影本一份在卷可稽，對本案而言被
      告已非初次觸法，其對警方及檢察官偵辦毒品之程序，自應有所認知，而明白
      其於警、偵訊中之供述，會影響其日後犯罪有無及刑責之認定，被告自不能僅
      因警方不相信其辯解，而在無其他明顯脅迫之狀態下，即自行捏造不實且會使
      自己與其叔叔丙○○均身罹重罪之理？且丙○○既因案通緝中，通緝犯於警方
      發現時，自可依法逮捕，實無何要求被告指訴丙○○販賣毒品之動機存在，是
      被告辯稱：因丙○○被通緝，警察叫伊『咬』丙○○出來云云，顯與事理有違
      。此外，參以被告於警訊時供承：「由丙○○請我將二十五小包安非他命帶到
      三商百貨前，交給一位手臂交叉之人」等犯罪情節，是出於被告自行供出，而
      非出於警方誘導或脅迫所致等情，則被告大可辯稱安非他命是向丙○○買的，
      或安非他命是丙○○寄放的，即可滿足警方之要求，其又何必辯稱：是警察叫
      伊『咬』伊叔叔出來，警察不相信安非他命是我自己施用的云云？此益見被告
      於警、偵訊之自白，確係出於其自由意志而為陳述，其具任意性無訛。
    (3)另參諸被告於本院審理中供承：做警訊筆錄時，伊叔叔的朋友有來看他等語（
      參見本院九十二年二月二十五日訊問筆錄第八頁），及被告同意警方至伊住處
      搜索時，在其住處被告之祖母黃彭玉蘭亦在場並與其會面等情，則被告涉案經
      警察逮捕偵查之事，其祖母及其叔叔朋友既均已知悉，且均曾與被告會面，足
      認被告應無被刑求、脅迫等異狀，否則被告之家屬及其叔叔之朋友，必然當場
      表達異議，況本件被告於本院審理中亦當庭表示員警並未對伊刑求逼供，是僅
      憑被告所辯：係警察叫伊『咬』伊叔叔出來，警察不相信安非他命是伊買來自
      己施用等情，客觀上實難認定被告精神上已處於不能為任意自白之壓迫狀態。
    (4)綜上所述，被告於警訊中並未受何刑求及其他不正方法之對待，亦即無任何精
      神壓迫狀態之存在，則被告在檢察官第一次偵訊時之自白，即難憑是受先前不
      正方法形成之壓迫狀態所影響甚明，被告上揭辯解，既缺乏證據證明，亦與事
      理不合，其質疑自白之任意性，無非事後卸責之詞，不足採信。
  ６、從而，本件被告於偵查中之自白具任意性，且與事實相符，其具證據能力無訛
      ，自可據以認定本件犯罪事實之證據甚明。
（二）被告於警訊中之自白具任意性，並有證據能力：
      被告於警訊之自白未受壓迫，具任意性，且與事實相符，業如前述，辯護意旨
      雖辯稱：被告之警訊自白未具證據能力云云，惟查：
  １、按「為究明被告張凌、陳銀鐘及蔡文達、林巨河等人於警訊時供述之任意性
      與真實性，經原審法院傳訊證人即查獲警員許啟文到庭結證稱：蔡文達、陳銀
      鐘之警訊筆錄均為伊製作，完全依供述製作，絕無施以強暴、脅迫，警訊有錄
      音，錄音帶已隨案移送云云（見原審卷第八０頁正面）。另證人即查獲警員李
      麒榮於本院調查時到庭證稱：羅啟源、張凌的筆錄是伊製作的，渠等說什麼
      ，伊就記什麼，沒有必要刑求，因為辦這個案件，伊並不因之得到什麼好處云
      云（見本院八十九年七月十四日訊問筆錄）。而證人即在蔡文達住處查獲被告
      張凌、陳銀鐘之警員陳明賢於本院調查時證稱：到蔡文達住處查獲蔡文達吸
      用安非他命之時，渠等就問安非他命那裡來，他說是向羅啟源買的，渠等就要
      蔡文達打電話給羅啟源說要買五千元的安非他命，蔡文達打完電話說對方會送
      貨來，沒有多久，張凌及陳銀鐘就進來，而一進來就把他們二人捉住，並先
      搜身，沒有查到何東西，就問東西（即指安非他命）呢？其中一人說是羅啟源
      叫他們前來的，東西在羅啟源身上，並說羅啟源叫他們先來看看有沒有錢，要
      先看到錢，羅啟源才會把東西拿上來等語（見本院八十九年六月二十三日訊問
      筆錄），亦足資佐證前揭所述確屬事實。至警訊錄音帶雖因保存人即承辦檢察
      署書記官不慎銷毀（見台灣板橋地方法院檢察署八十八年十月七日板檢金書八
      七偵字第二四四二五號函），然本案員警既已依刑事訴訟法第一百條之一第一
      項規定於警訊時錄音，即符法定程序，現行刑事訴訟法亦未排除錄音因保存機
      關不慎銷燬時之該被告自白之證據能力，況查被告張凌、陳銀鐘二人於警訊
      時之前揭自白，經核與事實相符，自得採為被告張凌峰、陳銀鐘二人論罪之憑
      據」（參見臺灣高等法院八十九年度上訴字第四四號刑事判決意旨），揆諸
      上揭臺灣高等法院判決意旨，足徵倘員警已依刑事訴訟法第一百條之一第一項
      規定於警訊時錄音，即屬符法定程序，現行刑事訴訟法亦未排除錄音因保存機
      關不慎銷燬時之該被告自白之證據能力甚明。查本件於本院審理中經承辦員警
      甲○○到庭證述：「去乙○○住處搜索前，我們在派出所內詢問乙○○時，他
      就承認安非他命是丙○○託他拿給別人的，因我們認為此案並不單純，且按照
      乙○○個性、年齡來講，被告沒有前科，要運二十五小包安非他命，我個人認
      為這並不是他能力所及，應該還有幕後指使者，被告不可能拿到這麼多的安非
      他命，且其個性不是很壞，後來我們到乙○○住處搜索時，乙○○的奶奶在其
      室內，由我與所長二人對乙○○詢問，當時沒有作筆錄，但有錄音，而錄音帶
      ，可能在我們派出所搬遷時遺失了。」、「（問：詢問時間多久？）約半小時
      ，乙○○才說出來。」、「乙○○已經有上手拷、坐著。」、「（問：乙○○
      承認安非他命是丙○○託他帶給別人之後，你們是否立刻到他家搜索？）是，
      且我們也認為此案並不單純，懷疑其家中是否還藏有安非他命。」、「（問：
      是否搜索乙○○住處後，回到派出所製作筆錄？）是，由我本人在舊的北苗派
      出所辦公室內製作的，製作的時間約四十分鐘左右。」、「（問：當時有無錄
      音？）有，但錄音帶沒有隨案移送，可能在搬遷時遺失了。」、「（問：製作
      此份警訊筆錄時，你們有無刑求乙○○？）沒有。」、「（問：製作筆錄時，
      有何人在場？）我、所長及值班警員都在場，而乙○○家屬並不在場，因我們
      有通知他奶奶，但他奶奶說不要到場。」等語（以上均參見本院九十二年三月
      二十五日訊問筆錄第四頁至第七頁），及參以被告於本院審理中供述：伊在作
      警訊筆錄時未錄音之語（參見本院九十二年一月十四日訊問筆錄第五頁），在
      同年二月二十五日審理時則供述：「（問：警察如何製作你筆錄？）在凌晨一
      時許，就直接開始做筆錄時，很像沒有在錄音，也沒有看到錄音機筆錄做到一
      半時，警察跑過不知問他主管何事，然後又跑過來，繼續做。」等語（參見本
      院九十二年二月二十五日訊問筆錄第八頁），及辯護意旨辯稱：「被告在不知
      錄音帶是否存在之情況下主動提出調取警訊錄音帶」等情，足見被告並不確定
      做筆錄時有無錄音等情，且本案既無刑求之情事，警員自無不予錄音之理；另
      查苗栗縣警察局苗栗分局北苗派出所確有於九十一年一月一日遷所，綜上所述
      ，證人甲○○之上揭證述，自堪採信。是本件員警甲○○於製作被告之警訊筆
      錄時，既已依刑事訴訟法第一百條之一第一項規定於警訊時錄音，即已符法定
      程序，揆諸前引臺灣高等法院八十九年度上訴字第四四號刑事判決意旨，本
      件尚難以被告之警訊錄音帶因保存機關不慎遺失，遽認被告於警訊中之自白無
      證據能力。
  ２、次按「被告之自白，依刑事訴訟法第二百七十條第一項（即現行法第一百五十
      六條第一項）之規定，得為證據，此項自白並非專以審判筆錄所記載者為限，
      即在有偵查犯罪職權之司法警察官訊問所得，如未施用強暴、脅迫、利誘、詐
      欺或其他不正之方法，且與事實相符者，仍不失有證據能力。」（參見最高法
      院二十四年上字第一六五八號判例意旨），「被告之自白固不得作為認定犯罪
      之唯一證據，而須以補強證據證明其確與事實相符，然茲所謂之補強證據，並
      非以證明犯罪構成要件之全部事實為必要，倘其得以佐證自白之犯罪非屬虛構
      ，能予保障所自白事實之真實性，即已充分。又得據以佐證者，雖非直接可以
      推斷該被告之實施犯罪，但以此項證據與被告之自白為綜合判斷，若足以認定
      犯罪事實者，仍不得謂其非屬補強證據。」（參見最高法院七十三年台上字第
      五六三八號判例意旨），揆諸上揭說明，本件被告於警訊時之自白，既具有任
      意性，且與事實相符，其具有證據能力乙節，自堪認定，辯護人上揭辯護意旨
      ，不足採信。
（三）扣案之安非他命二十五包，總毛重十三．三六公克（總淨重八．三五公克，驗
      後總餘重八．０八克），是否有證據能力？
  １、按無證據能力，未經合法調查，顯與事實有違，或與認定事實不符之證據，不
      得作為判斷之依據，刑事訴訟法第一百五十五條第二項定有明文。查證據是否
      由偵查機關以合法之方式取得，亦即偵查機關以違法之方法所取得之證據是否
      有證據能力，我國刑事訴訟法現行條文中並未有明文規定（惟九十二年二月六
      日修正公布之刑事訴訟法第一百五十八條之四規定：除法律另有規定外，實施
      刑事訴訟程序之公務員因違背法定程序取得之證據，其有無證據能力之認定，
      應審酌人權保障及公共利益之均衡維護。上開規定自九十二年九月一日開始生
      效）），對此問題在九十二年九月一日之前，只能從學理上來解決此一問題，
      而有關偵查機關以違法方式取得之證據所衍生出來之證據排除法則相關問題於
      美國及日本等國家，已蔚為於其判決、學者著述中所開展，晚近於我國學界對
      此問題亦多所討論（最詳盡之論述可參閱學者國立台灣大學法律系教授王兆鵬
      所著【搜索扣押與刑事被告的憲法權利】一書），足見此一問題已漸受重視，
      相對於學界之熱烈討論，實務方面，司法院大法官會議對此雖未有明確之解釋
      ，惟於其迭所公布之釋字第三八四號、第三九六號及第四一八號解釋文中表示
      人民依憲法第八條、第十六條所示應依正當法律程序保障其人身自由、貫徹訴
      訟基本權之行使及受公平審判保障之權利，最高法院更基於此而認為｜「刑事
      訴訟之目的，固在發現真實，藉以維護社會安全，其手段則應合法純潔、公平
      公正，以保障人權，倘證據之取得非依法定程序，而法院若容許該項證據作為
      認定犯罪事實之依據有害於公平正義時，因已違背憲法第八條、第十六條所示
      應依正當法律程序保障其人身自由、貫徹訴訟基本權之行使及受公平審判權利
      之保障等旨意（參照司法院大法官會議釋字第三八四、三九六、四一八號等解
      釋意旨），自應排除其證據能力。」。
  ２、次按刑事訴訟法規定之搜索，係以發現應受拘捕之人或應扣押之物為目的，於
      符合一定要件下，對於被告、犯罪嫌疑人或第三人之身體、物件、電磁紀錄及
      得沒收之物的占有為目的之強制處分，此觀該法第一百二十二條、第一百三十
      三條之規定自明。而搜索以「有無搜索票」為基準，可區分為有令狀搜索及無
      令狀搜索。再按檢察官、檢察事務官、司法警察官或司法警察逮捕被告、犯罪
      嫌疑人或執行拘提、羈押時，雖無搜索票，得逕行搜索其身體、隨身攜帶之物
      件、所使用之交通工具及其立即可觸及之處所；又因逮捕被告、犯罪嫌疑人或
      執行拘提、羈押，有事實足認被告或犯罪嫌疑人確實在內者或有明顯事實足信
      有人在內犯罪而情形急迫者，司法警察雖無搜索票得逕行搜索住宅或其他處所
      ；此外，搜索經受搜索人出於自願性同意者，得不使用搜索票。但執行人員應
      出示證件，並將其同意之意旨記載於筆錄，刑事訴訟法第一百三十條、第一百
      三十一條第一項及第一百三十一條之一分別定有明文。是以，由上述規定可知
      ，員警在無搜索票之情況下，欲搜索被告所使用之交通工具，僅得以前開刑事
      訴訟法第一百三十條附帶搜索、第一百三十一條第一項逕行搜索或第一百三十
      一條之一同意搜索之方式為之。再按警察勤務條例第十三條第三款規定所稱之
      「臨檢」，其實施之手段諸如檢查、路檢、取締或盤查等不問其名稱為何，均
      屬對人或物之查驗、干預，影響人民行動自由、財產權及隱私權等甚鉅。除法
      律另有規定外，警察人員執行場所之臨檢勤務，應限於已發生危害或依客觀、
      合理判斷易生危害之處所、交通工具或公共場所為之，其中處所為私人居住之
      空間者，並應受住宅相同之保障；對人實施之臨檢則須以有相當理由足認其行
      為已構成或即將發生危害者為限，且均應遵守比例原則，不得逾越必要程度。
      臨檢進行前應對在場者告以實施之事由，並出示證件表明其為執行人員之身分
      ，始無悖於維護人權之憲法意旨（參照司法院大法官會議釋字第五三五號解釋
      意旨）。又「警察機關執行勤務時所謂之「臨檢」，依警察勤務條例第十三條
      第三款規定，指警察機關於公共場所或指定處所、路段，由勤服人員擔任臨場
      檢查或路檢，執行取締、盤查及有關法令賦予之勤務，屬警察勤務方式之一，
      且警察人員執行場所之臨檢勤務，參酌司法院大法官會議釋字第五三五號解釋
      意旨，限於已發生危害或依客觀、合理判斷易生危害之處所、交通工具或公共
      場所為之，並應遵守比例原則，不得逾越必要程度，臨檢進行前，應對在場者
      告以實施之事由，及出示證件表明其為執行人員之身分，始無悖於維護人權之
      憲法意旨；此與刑事訴訟法第一百三十一條第一項第三款有關緊急搜索權之規
      定，司法警察或司法警察官有事實足信有人在內犯罪而情形急迫者，雖無搜索
      票，亦得逕行搜索之情形有別，不容混淆。」（參照最高院九十一年度台上字
      第五三五號判決意旨）。查本件徵諸證人即警員甲○○於本院審理中到庭證述
      ：「當時我與所長及三位員警在苗栗市○○路體育館前施行路檢勤務，我們發
      現有一部車號ＡＲＵ｜七八七號重型機車行跡很可疑，我們上前盤查，該部機
      車是由乙○○所騎乘，結果就在該部機車的前置物箱搜出二十五小包安非他命
      。」、「我們在中正路體育館前臨檢時，我發現乙○○的機車是由南向北，要
      經過建功街與中正路交岔路口時，他忽然停下來，他停車後，我與另一同仁就
      馬上走過去，請他到路檢點，一般正常老百姓，不可能因為我在路檢，就表現
      出懼怕的樣子。」、「（問：你當時為何會攔檢乙○○？）因當時乙○○是由
      南往北行駛，速度正常，但看到我們路檢時，在交岔路口速度突然慢下來，我
      們就覺得乙○○行跡非常可疑。」等語（參見本院九十二年三月二十五日訊問
      筆錄第三頁、第十一頁、第十四頁），足證員警當時將被告騎乘之機車攔下，
      並令被告將其機車前置物打開，在發現本件扣案之安非他命前，員警並不知被
      告持有毒品，亦無逮捕、拘提被告之意思，自與刑事訴訟法第一百三十條附帶
      搜索必須因員警執行逮捕被告或執行拘提、羈押時，為保護員警自身安全或防
      止被告湮滅證據方得為之要件不合；又本件與刑事訴訟法第一百三十一條第一
      項逕行搜索及第一百三十一條之一同意搜索必須將其同意之意旨記載於筆錄之
      要件亦屬不符，是本件員警之上揭行為，核與刑事訴訟法所規定「搜索」之要
      件，自有未合，而屬員警依警察勤務條例第十三條第三款規定所稱之「臨檢」
      （其實施之手段為路檢）。
  ３、查本件員警上揭將被告騎乘之機車攔下，並令被告將其機車前置物打開之行為
      ，如前所述，其性質既屬「路檢」行為，而非「搜索」行為，則本件應審究者
      ，乃員警之上揭「路檢」行為是否合法？按警察機關執行勤務時所謂之「臨檢
      」，依警察勤務條例第十三條第三款規定，係指警察機關於公共場所或指定處
      所、路段，由勤服人員擔任臨場檢查或路檢，執行取締、盤查及有關法令賦予
      之勤務，既屬警察勤務方式之一，是本件員警既於執行路檢時，對被告實施上
      揭行為，是本件倘依警察勤務條例第十三條第三款規定，員警對被告所實施之
      上揭「路檢」行為，自無不法可言。惟參酌上開司法院大法官會議釋字第五三
      五號解釋意旨，既認除法律另有規定外，警察人員執行場所之臨檢勤務，應限
      於已發生危害或依客觀、合理判斷易生危害之處所、交通工具或公共場所為之
      ，其中處所為私人居住之空間者，並應受住宅相同之保障；對人實施之臨檢則
      須以有相當理由足認其行為已構成或即將發生危害者為限，且均應遵守比例原
      則，不得逾越必要程度，則本件員警之上揭「路檢」行為是否合法，即應查明
      被告於案發當時騎乘機車時，是否有相當理由足認其行為已構成或即將發生危
      害？查徵諸證人甲○○於本院審理中既證述：伊對被告實施臨檢，係因發現被
      告的機車由南往北行駛，速度正常，但看到伊在路檢時，即在交岔路口速度突
      然慢下來，伊就覺得被告行跡非常可疑等語（參見本院九十二年三月二十五日
      訊問筆錄第十四頁），及被告於本院審理中供述：「（問：你如何被警查獲？
      ）因我沒戴安全帽，警察將我攔下。」、「（問：為何你沒有想要逃？）本來
      是想跑的，但旁邊有警察站在那邊，因那邊是單行道，我轉彎靠左邊停下車，
      本來要拿安全帽戴，但警察此時就來了。」、「（問：後來為何會被查到安非
      他命？）那台機車有問題，警察攔下我後，向我要機車行照，我告訴警察，機
      車是我向朋友借的，我打電話給我朋友，但我朋友沒有接，警察就查引擎號碼
      ，說這台車子有問題，就叫我跟他走，警察把機車牽到體育館前，開始檢查我
      機車，就發現安非他命。」（參見本院九十二年二月二十五日訊問筆錄第六頁
      、第七頁）等情，本件自難以被告「未戴安全帽」及「看到警察路檢，車行速
      度突然慢下來」為由，遽認有相當理由足認被告之行為已構成危害或有發生危
      害之危險，是本件員警上揭對被告實施之「路檢」行為，核與司法院大法官會
      議釋字第五三五號解釋意旨，自有未合。
  ４、綜上所述，本件扣案之安非他命係屬員警違法搜索及非法臨檢所取得之證據無
      訛。惟偵查機關以違法之方法所取得之證據是否有證據能力？我國刑事訴訟法
      現行條文中並未有明文規定。按證據排除法則發展最為嚴謹之美國，其聯邦最
      高法院法官就證據排除法則有無存在必要，亦聚說紛云，認無必要之見解曾提
      出下列諸點供參：(1)、警察之過錯由社會代價承擔，乃不智之事。(2)、過度強
      調證據排除法則，反妨礙法院發現真實之功能。(3)、警方為防止證據被法院排
      除，乃增加在法庭上偽證之可能。(4)、證據排除法則將生減弱司法威嚴之危險
      ，使人民產生對法及司法運作之輕蔑。(5)、並無實證經驗可證明證據排除法則
      能抑制偵查人員之違法。(6)、證據排除法則僅存在於美國，其他文明國家未必
      採用。(7)、實施證據排除法則可能使刑事訴追程序無法進行，但對龐大的警察
      活動毫無影響。(8)、此法則無憲法之依據，僅係聯邦最高法院之創舉。（詳參
      Rolando V. del Carmen,CRIMINAL PROCEDURE:Law and Practice,p72-73,3th
      edition,1994），換言之，以程序正義著稱之美國，尚非視證據排除法則為絕
      對真理，反觀我國之刑事訴訟程序乃以發現真實為目的，並依此賦予法院強大
      之職權，是否應以員警偵辦案件過程所生之不重要瑕疵，逕行排除相關證據之
      證據能力，非無疑義。況參酌我國九十二年二月六日修正公布，即將於同年九
      月一日生效之刑事訴訟法第一百五十八條之四，即斟酌法理與國情，增訂：「
      除法律另有規定外，實施刑事訴訟程序之公務員因違背法定程序取得之證據，
      其有無證據能力之認定，應審酌人權保障及公共利益之均衡維護。」。查本件
      徵諸員警之所以查獲扣案之安非他命，係因員警於道路臨檢發現被告未戴安全
      帽，且行跡可疑，經盤查後在被告同意下，令被告打開其騎乘之機車前置物箱
      內始發現扣案安非他命，員警並未對之實施強制力，亦未有誣陷栽贓之疑，員
      警違背法定程序之情節並非重大，其對被告人權之侵害尚屬輕微；反觀安非他
      命係屬第二級毒品，為違禁物，而扣案安非他命高達二十五小包，總毛重達十
      三．三六公克（總淨重八．三五公克，驗後總餘重八．０八克），若將之販賣
      或轉讓與他人，將嚴重戕害國民身心健康及危害社會治安，其對公共利益之維
      護影響至深且鉅，是本院參酌我國九十二年二月六日修正公布，即將於同年九
      月一日生效之刑事訴訟法第一百五十八條之四規定內容及立法意旨，認扣案之
      安非他命之取得，若僅因員警違背上揭法定程序，即認無證據能力，而將扣案
      安非他命如此重要之證據加以排除，難免有失比例原則，並使人權保障與公共
      利益間嚴重失衡，是辯護意旨認扣案安非他命係屬員警違法搜索及非法臨檢所
      取得之證據固屬有據，惟倘依此遽認無證據能力，揆諸上揭說明，自無可採。
      本件扣案之安非他命應具證據能力。
（四）按被告之自白，不得作為有罪判決之唯一證據，仍應調查其他必要之證據，以
      察其是否與事實相符，刑事訴訟法第一百五十六條第二項定有明文，此即有關
      自白之證據證明力之規定。查本件被告於本院審理中翻異其在警訊中及檢察官
      第一次偵訊之自白，既如前述，不足採信；反觀被告於警訊中及檢察官第一次
      偵訊中之自白，如上揭說明，既均具有任意性，且與事實相符（即具有信用性
      ），則被告上開自白即均具有證據能力。此外，復有扣案之安非他命二十五小
      包，總毛重十三．三六公克（總淨重八．三五公克，驗後總餘重八．０八克）
      扣案可資佐證。而上開扣案之二十五小包白色粉末經送內政部警政署刑事警察
      局鑑定結果，認總毛重十三．三六公克（總淨重八．三五公克，驗後總餘重八
      ．０八克），檢出具有第二級毒品甲基安非他命成分等情，亦有該局九十二年
      六月六日刑鑑字第０九二００六一七一三號鑑驗通知書一紙在卷可稽。扣案之
      安非他命既如前述，具有證據能力，則依刑事訴訟法第一百五十六條第二項規
      定，扣案安非他命自可作為認定被告於警訊中及檢察官第一次偵訊中之自白運
      輸安非他命事實之補強證據。綜上所述，被告上揭辯解，係屬事後卸責之詞，
      辯護人上揭辯護意旨，亦屬迴護被告之詞，均不足採信。從而，本件事證明確
      ，被告右揭運輸第二級毒品犯行，應堪認定，應予依法論科。
二、按安非他命屬於八十七年五月二十日公布之毒品危害防制條例第二條第一項第二
    款規定之第二級毒品。是核被告乙○○所為，係犯毒品危害防制條例第四條第二
    項之運輸第二級毒品罪。被告非法持有安非他命之低度行為，應為前揭運輸之高
    度行為所吸收，不另論罪。參酌本件運輸第二級毒品罪其法定最輕本刑為七年以
    上有期徒刑，所犯情輕法重，被告於犯後雖否認坦承犯行，惟念及被告未有犯罪
    前科，有台灣高等法院檢察署刑案紀錄簡覆表及台灣高等法院被告全國前案紀錄
    表各一紙附卷可稽，顯見其素行尚稱良好，及本件被告運輸之第二級毒品安非他
    命雖達二十五小包，惟其總毛重僅十三．三六公克（總淨重八．三五公克，驗後
    總餘重八．０八克），毒品數量尚非龐大，綜上所述，被告之犯罪情狀尚可憫恕
    ，本院認為倘處以法定最低刑，猶嫌過重，爰依刑法第五十九條之規定酌量減輕
    其刑。爰審酌被告未有犯罪前科，有台灣高等法院檢察署刑案紀錄簡覆表一紙在
    卷可憑，足見其素行尚稱良好、犯罪動機係為其叔叔丙○○運輸毒品、目的、運
    輸毒品數量尚非龐大，其犯行尚非嚴重，及於本院審理中仍矢口否認運輸毒品犯
    行，毫無悔意，態度不佳等一切情狀，量處如主文所示之刑，以示懲儆。又扣案
    之安非他命二十五小包，驗後總餘重八．０八克，係屬第二級毒品，應依毒品危
    害防制條例第十八條第一項前段之規定予以宣告沒收銷燬之。至其餘扣案之吸食
    器一組、玻璃管一支，係被告所有，供施用第二級毒品安非他命器具，業據其供
    明在卷，上揭扣案物品核與本件被告運輸安非他命犯行無涉，爰不予宣告沒收。
    另本件被告為丙○○運輸第二級毒品安非他命之代價係一千元，業據其於警訊中
    及檢察官第一次偵訊中之供承不諱（參見九十年度偵字第五三七四號偵查卷第十
    九頁反面、第三十六頁正面），被告上開運輸毒品所得一千元，雖未扣案，惟客
    觀上既不能證明業已滅失，依毒品危害防制條例第十九條第一項之規定應予宣告
    沒收，如全部或一部不能沒收時，以其財產抵償之，併此敘明。
據上論斷，應依刑事訴訟法第二百九十九條第一項前段，毒品危害防制條例第四條第
二項、第十八條第一項前段、第十九條第一項，刑法第十一條、第五十九條，判決如
主文。
本案經檢察官吳義聰到庭執行職務。
中      華      民        國    九十二    年      七      月  二十五    日
                                    臺灣苗栗地方法院刑事第二庭
                                        法  官  吳  炳  桂
右正本證明與原本無異。
如不服本判決，應於判決送達後十日內向本院提出上訴狀（應附繕本），上訴於臺灣
高等法院台中分院。
                                        書記官  楊  慧  萍
中      華      民        國    九十二    年      七      月    三十    日
附錄本判決論罪科刑法條全文：
毒品危害防制條例第四條第二項：
製造、運輸、販賣第二級毒品者，處無期徒刑或七年以上有期徒刑，得併科新臺幣七
百萬元以下罰金。


司法院資訊處製作；財團法人民間司法改革基金會備份。
